【裁判字號】    98,上易,2130
【裁判日期】    981130
【裁判案由】    竊盜
【裁判全文】
臺灣高等法院刑事判決                98年度上易字第2130號
上  訴  人
即  被  告  甲○○
選任辯護人  廖國訓律師
            廖姵涵律師
上列上訴人因竊盜案件，不服臺灣臺北地方法院98年度易字第70
5號，中華民國98年6月18日第一審判決（起訴案號：臺灣臺北地
方法院檢察署98年度偵字第2856號），提起上訴，本院判決如下
：
    主  文
原判決關於甲○○於九十八年一月二日犯加重竊盜暨定應執行刑
部分均撤銷。
甲○○共同攜帶兇器，於夜間侵入住宅竊盜，累犯，處有期徒刑
捌月，扣案如附表所示之物均沒收。
其他上訴駁回。
上訴駁回部分與第二項撤銷改判部分，應執行有期徒刑壹年肆月
，扣案如附表所示之物均沒收。
    事      實
一、甲○○前因贓物案件，經臺灣桃園地方法院以94年度易字第
    194號判處有期徒刑6月確定，並於民國95年1月24日縮刑期
    滿執行完畢。詎仍不知誡慎，意圖為自己不法之所有，與劉
    友順（經原審分別判處有期徒刑8月、8月，定應執行有期徒
    刑1年2月，未上訴，已確定）共同基於竊盜之犯意聯絡，而
    為下列竊盜犯行：
（一）於98年1月2日19時之夜間，甲○○、劉友順二人攜帶其等
      共同所有，前端以金屬材質製成，其形式堅硬、扁平、銳
      利，客觀上均足以對於人之生命、身體、安全構成威脅而
      均屬兇器之拔釘器2把、螺絲起子4把、尖嘴鉗、T字鑽、
      鐵鉗各1把、自製開鎖工具2支，及手電筒1支、手套7雙等
      物（詳如附表所示），前往臺北市○○區○○街271巷5號
      9 樓之1乙○○住處，由甲○○侵入該住宅後，竊取屋內
      乙○○所有之鑽戒2只、珠珍項鍊1條、男用手提包1個、
      翡翠戒指1個（價值約6萬元）、藍寶戒指2個（1個價值約
      9 萬多元，1個價值約3萬多元）、紅寶戒指1個（價值約2
      萬6千元）等物，劉友順則在門外把風，二人得手後離去
      。
（二）復於98年1月9日13時10分，攜帶附表所示工具一批及手電
      筒、手套等物，前往臺北市○○區○○路367號6樓丙○○
      住處，以相同方法，即由甲○○侵入該住宅後（無故侵入
      住宅部分未據丙○○告訴），竊取咖啡色皮包2個、眼鏡
      （盒裝）、手錶（盒裝）各1個、相機1台、小皮包2個等
      物，得手該財物置放於隨身背包內，劉友順則同樣在門外
      把風。惟適巧丙○○返回住處，見甲○○、劉友順二人奪
      門而出逃竄，即在後追趕，嗣經據報到場之員警逮捕周、
      劉二人而當場查獲，並扣得上開竊得之贓物，及附表所示
      之工具一批及手電筒、手套等物；另經甲○○、劉友順同
      意，前往渠等位於桃園縣平鎮市○○街7巷22弄25號、臺
      北縣林口鄉○○○路○段279號3樓之3等居所，分別搜索扣
      得其二人先前所竊取，而為乙○○所有之鑽石戒指2只、
      珍珠項鍊1條、男用手提包1個等贓物。
二、案經臺北市政府警察局中山分局報請臺灣臺北地方法院檢察
    署檢察官偵查起訴。
    理      由
甲、證據能力部分：
    按被告以外之人於審判外之言詞或書面陳述，除法律有規定
    者外，不得作為證據，刑事訴訟法第159條第1項定有明文。
    惟被告以外之人於審判外之陳述，雖不符刑事訴訟法第159
    條之1至第159條之4之規定，而經當事人於審判程序同意作
    為證據，法院審酌該言詞陳述或書面陳述作成時之情況，認
    為適當者，亦得為證據，同法第159條之5第1項亦規定甚明
    。本件被害人乙○○、丙○○等人於警詢所為之陳述，雖係
    本件被告以外之人於審判外之陳述，而屬傳聞證據，惟被告
    甲○○及其辯護人於本院準備程序及審理期日對於上開供述
    證據之證據能力並未爭執，經本院斟酌該言詞陳述作成時之
    情況，認該等證人並無不能自由陳述或其他影響其陳述真實
    性之情況，以該證言作為本件證據，應屬適當，故證人乙○○、丙○○等人於審判外之陳述，於本件應具有證據能力。
乙、實體部分：
一、訊據上訴人即被告甲○○對於上開事實於原審及本院坦承不
    諱（見原審98年5月22日、6月4日審判筆錄、本院98年10月
    19日準備程序筆錄、98年11月19日審判筆錄），核與被害人
    乙○○、丙○○指訴情節相符（見偵卷第21至25頁、本院卷
    第63頁反面至第64頁），並有贓物認領保管單（見偵卷第38
    、39頁）、扣案工具一批及手電筒、手套等物、乙○○住處
    電梯之監視器節錄畫面照片在卷可證，足徵被告前開自白與
    事實相符。
二、被告上訴意旨以：（1）被告雖闖入被害人之住處行竊，身
    上所攜帶之開鎖器物僅係為使犯行順利進行而已，主觀上無
    加害屋主之犯意，另從被告經被害人丙○○查獲後旋即逃跑
    可知，被告客觀上不具實質危險性。（2）本件二次之竊盜
    行為，具有時空之密切關連性，為接續犯。（3）就被害人
    丙○○部分，當時行竊之財物實際上仍在丙○○實力支配之
    下，應屬未遂。（4）就被害人乙○○部分，依甲○○之警
    詢筆錄，被告符合自首之效力云云。
（1）按刑法第321條第1項第3款之攜帶兇器竊盜罪，係以行為人
     攜帶兇器竊盜為其加重條件，此所謂兇器，其種類並無限
     制，凡客觀上足對人之生命、身體、安全構成威脅，具有
     危險性之兇器均屬之，且祇須行竊時攜帶此種具有危險性
     之兇器為已足，並不以攜帶之初有行兇之意圖為必要；亦
     即行為人攜帶兇器有行兇之可能，客觀上具有危險性，即
     為已足，至其主觀上有無持以行兇或反抗之意思，尚非所
     問，最高法院79年台上第5253號判例、最高法院74年度第3
     次刑事庭會議決議可資參照。經查，如附表所示為警查獲
     之工具螺絲起子等物，為被告及原審共同被告劉友順共同
     所有，業據被告甲○○於警詢時自承在卷（見偵查卷第19
     頁），依卷附扣案工具之照片顯示，拔釘器、螺絲起子、
     尖嘴鉗、鐵鉗等物，均是鐵製尖銳器物，客觀上足對人之
     生命、身體、安全構成威脅，自屬具有危險性之兇器，被
     告與原審同案共犯劉友順於行竊時共同隨身攜帶，核與刑
     法第321條第1項第3款之攜帶兇器竊盜之構成要件相合。
（2）次查，本件被告前後二次竊盜之時間，一為98年1月2日19
     時之夜間，一為98年1月9日13時10分，相隔數日，且侵害
     不同財產法益，自屬數罪，被告辯稱係接續犯，亦不可採
     。
（3）證人丙○○到庭證稱：其被竊之物已被帶到伊家地下停車
     場，散落在地上等語（見本院卷第64頁反面），足認被告
     已將竊得財物置於自己實力支配之下，並攜離被害人住處
     ，竊盜行為已為既遂。
（4）末按，對於未發覺之罪自首而受裁判者，得減輕其刑。但
     有特別規定者，依其規定。刑法第62條定有明文；又刑法
     第62條所謂發覺，並非以有偵查犯罪權之機關或人員確知
     其人犯罪無誤為必要，有確切之根據得為合理之可疑，而
     對犯罪行為人發生嫌疑時，即得謂為已發覺（最高法院72
     年台上字第641號判例意旨參照）；經查，證人即本件承辦
     警員陳錦安於本院到庭證稱：被害人乙○○報案，渠等勤
     教時有公佈嫌犯影像，逮捕被告時，伊就有回想到這部分
     ；伊是根據報案資料、錄影資料才詢問被告是否有涉嫌乙○○的案子等語（見本院卷第61頁反面、第62 頁），是依
     證人所述，本件承辦警員於被告供述前已有有確切之根據
     得為合理之可疑，而對被告發生嫌疑，是被告自不符合自
     首之要件。
三、本件事證明確，被告犯行堪以認定，應依法論科。
丙、論罪科刑：核被告就犯罪事實（一）所為，係犯刑法第321
    條第1項第1款、第3款之攜帶兇器，於夜間侵入住宅竊盜罪
    ；就犯罪事實（二）所為，則係犯刑法第321條第1項第3款
    之攜帶兇器竊盜罪。被告甲○○與劉友順就上開犯行，均有
    犯意聯絡及實際之行為分擔，皆為共同正犯。被告所犯上開
    二罪，犯意各別，行為互殊，均應予分論併罰。查被告甲○○前因贓物案件，經臺灣桃園地方法院以94年度易字第194
    號判處有期徒刑6月確定，並於95年1月24日縮刑期滿執行完
    畢，有臺灣高等法院被告前案紀錄表附卷可參，其受有期徒
    刑執行完畢後，5年以內故意再犯本件有期徒刑以上之罪，
    為累犯，所犯二罪均應依法加重其刑。
丁、上訴駁回部分：
    原審就被告犯罪事實（二）部分（即於98年1月9日犯加重竊
    盜部分），適用刑法第321條第1項第3款、第47條，並審酌
    被告為圖錢財，不思正途，竟以攜帶兇器方式行竊之犯罪動
    機、目的、手段，所為破壞社會治安並侵害他人法益，另參
    被告之生活狀況、智識程度、素行，及犯後能坦承犯行，兼
    衡被告甲○○犯後已取得被害人丙○○之諒解，判處有期徒
    刑10月，並沒收被告與共犯所有供犯罪所用之物，認事用法
    核無違誤，量刑亦屬妥適。被告上訴意旨雖辯稱此部分犯行
    未構成加重竊盜，為接續犯、竊盜未遂云云，均不可採，已
    如前述，又原審已審酌被告已取得被害人丙○○諒解一節，
    被告上訴主張原審未為審酌，亦不可採。被告此部分上訴為
    無理由，應予駁回。
戊、撤銷改判理由：
    原審就犯罪事實（一）部分（即於98年1月2日犯加重竊盜部
    分）對被告論罪科刑，固非無見，惟查：被害人乙○○於本
    院審理時到庭證稱：被告於案發後又返還伊翡翠戒指1個、
    藍寶戒指2個、紅寶戒指1個等物，上開四樣東西是同時一起
    失竊等語（見本院卷第63頁），被告亦承認同時竊取上開物
    品，從而，原審判決就被告甲○○於98年1月2日竊取被害人
    乙○○財物種類、數量之認定即有未合。被告上訴意旨辯稱
    此部分犯行未構成加重竊盜、為接續犯，符合自首云云，雖
    不可採，惟原判決就此部分既有上開瑕疵而無可維持，應由
    本院就關於被告甲○○於98年1月2日所犯加重竊盜部分撤銷
    改判。上開部分暨經撤銷，原審定應執行刑部分，亦失所依
    據，併予撤銷。爰審酌被告為圖錢財，不思正途，竟以攜帶
    兇器、侵入他人住宅方式行竊之犯罪動機、目的、手段，所
    為破壞社會治安並侵害他人法益，另參被告之生活狀況、智
    識程度、素行，及犯後能坦承犯行，於警方詢問後帶同警方
    至住處起出部分贓物之態度，兼衡被告犯後已取得被害人乙○○之諒解，並於案發後再主動返還被害人乙○○翡翠戒指
    1 個（價值約6萬元）、藍寶戒指2個（1個價值約9萬多元，
    1 個價值約3萬多元）、紅寶戒指1個（價值約2萬6千元）等
    物，（見原審卷第36至40頁，本院卷第63頁，被害人乙○○
    筆錄），姑念被告於案發後所返還之財物，價值不低，被告
    能積極填補損害等一切情狀，認量處有期徒刑8月為適當，
    並與上訴駁回部分所處有期徒刑10月，並應執行有期徒刑1
    年4 月。扣案如附表所示之物，係被告與原審共同被告所有
    供渠等行竊犯罪所用之物，業據被告二人供承在卷，爰依刑
    法第38條第1項第2款規定宣告沒收。
據上論斷，應依刑事訴訟法第368條、第369條第1項前段、第364
條、第299條第1項前段，刑法第28條、第321條第1項第1款、第3
款、第47條第1項、第51條第5款、第38條第1項第2款，判決如主
文。
本案經檢察官林炳雄到庭執行職務
中    華    民    國    98    年    11    月    30    日
                  刑事第六庭  審判長法  官  林堭儀
                                    法  官  張明松
                                    法  官  吳淑惠
以上正本證明與原本無異。
不得上訴。
                                    書記官  陳雅加
中    華    民    國    98    年    12    月    2     日
附表：
┌───┬──────────────┬───┐
│編號  │ 應沒收之物名稱             │ 數量 │
├───┼──────────────┼───┤
│ (一) │拔釘器                      │貳把  │
│ (二) │螺絲起子                    │肆把  │
│ (三) │尖嘴鉗                      │壹把  │
│ (四) │T字鑽                       │壹把  │
│ (五) │鐵鉗                        │壹把  │
│ (六) │自製開鎖工具                │貳支  │
│ (七) │手電筒                      │壹支  │
│ (八) │手套                        │柒雙  │
└───┴──────────────┴───┘


司法院資訊處製作；財團法人民間司法改革基金會備份。
